最高法院刑事判決　　　　　　　　　　　　　　　八十六年度台上字第三○九九號
　　上　訴　人　乙○○
　　選任辯護人　江偉儀律師
　　　　　　　　李達夫律師
　　上　訴　人　甲○○
　　選任辯護人　李建賢律師
　　　　　　　　江偉儀律師
　　上　訴　人　丙○○
　　　　　　　　丁○○
右上訴人等因竊盜案件，不服台灣高等法院中華民國八十五年六月十九日第二審更審
判決（八十四年度上更(一)字第六七四號，起訴案號：台灣板橋地方法院檢察署八十二
年度偵字第二○三○六號），提起上訴，本院判決如左：
    主  文
原判決撤銷，發回台灣高等法院。
    理  由
本件原判決認定上訴人乙○○於民國八十二年十月間，與上訴人丙○○、甲○○、丁
○○共同意圖為自己不法之所有，由乙○○以新台幣（下同）十萬元代價，僱請丙○
○轉僱甲○○、丁○○結夥竊取廖進貴所有停置於台北縣土城市環河一橋旁土堆堤防
與對面垃圾山間大漢溪支流湳子溝旁淤澤灘上長十八公尺、高五公尺、寬六‧五公尺
之拼裝抽砂船，搬運至他處拆解出售。丙○○即於同年月二十四日上午九時許，趁連
續假期無人看守注意之際，夥同甲○○、丁○○，由甲○○駕駛操作吊車，丁○○駕
駛其所有ＱＦ－五○二號貨車，與不知情之許辯寶駕駛ＡＬ－八一二號曳引車，合力
竊取上開抽砂船，運至台北縣三峽鎮○○路○段一六五號大埔加油站對面乙○○所承
租土地隔鄰之空地上，再由丙○○、丁○○拆卸。嗣於八十二年十一月二十日廖進貴
循線發現該船被竊至該處拆解，乙○○得知已被發覺追查，遂於同年月二十日（原判
決誤為十二月二十日）二十時許，以電話通知丙○○等人將已拆解之零組件藏匿至他
處，丙○○等人於翌日六時許，將已拆卸之船底鐵板運至桃園縣龍潭鄉○○路旁空地
藏置。於同日上午十一時許返回欲載運其他已拆解之零件時，為警查獲等情，因而撤
銷第一審不當之判決，改判論處上訴人等結夥三人以上竊盜之罪刑，固非無見。
惟查：(一)關於上訴人乙○○部分，原審除援引丙○○之自白外，並引據丁○○所提出
之支票一紙為補強證據。但就該支票觀之，其發票人為溫玉美，復無乙○○之背書（
原審更(一)卷第三十八頁），乙○○亦否認該支票與其有關。另溫玉美於原審問：「是
否認識在庭之被告四人？」時，亦答稱：「只認識丙○○」（原審上訴字卷第六十四
頁），並稱：支票係其於八十二年十月二十五日簽發，持向丙○○借款等語（同前卷
第六十四頁反面），如均無訛，則乙○○與溫玉美既互不認識，何以其僱用丙○○竊
盜之代價竟由溫女簽發支票給付？原因何在？實情究何？究溫玉美與乙○○之關係為
何？原審未進一步予以查明，率以丙○○否認溫玉美曾持支票向其借款，溫玉美所供
交付支票予丙○○之原因，又與甲○○所供不相符合（按甲○○雖曾供稱：「支票是
溫玉美欠丙○○的車錢給的」云云，但於原審已稱：「溫玉美是做吊車的，丙○○跟
溫租用車子，欠溫車資，所以溫開立支票讓丙○○去向丙○○的姊姊調現金，與本案
無關，原來筆錄寫溫玉美欠丙○○車租是筆誤」等語－分見原審上訴字卷第五○頁及
更(一)卷第一八四頁正、反面），遽認該支票係乙○○僱用丙○○竊取本件抽砂船之代
價，尚嫌速斷。(二)乙○○始終否認有本件犯行，據其辯稱：丙○○兄弟竊得抽砂船予
以解體後，曾於八十二年十月二十六日以丁○○名義立具切結書，將拆解之機械一批
、引擎二個作價十萬元出售予甲○○，同時簽發面額三萬元之本票一紙向伊調借現款
，由伊簽發面額十萬元之即期支票給付，如伊確有以十萬元之代價僱請丙○○竊盜，
何以丙○○兄弟反將贓物視為己有，作價出售等語，並提出切結書、本票及支票影本
各一紙為證（更(一)卷第二十二、二十六、四十三頁），是否屬實，亦應詳予查明，原
審未予調查，對上開證據何以不足資為乙○○有利之認定，理由欄內亦未予說明，遽
行判決，自不足以昭折服，應認仍有發回更審之原因。關於上訴人甲○○、丙○○、
丁○○部分，因與乙○○有共同之利害關係，併予發回。又本件雖屬刑事訴訟法第三
百七十六條第二款所列之案件，惟於修正刑事訴訟法施行前，原得上訴於第三審法院
，且已繫屬於法院，依刑事訴訟法施行法第五條第一項規定，仍應依施行前之法定程
序終結之，附此明。
據上論結，應依刑事訴訟法第三百九十七條、第四百零一條，判決如主文。
中      華      民      國    八十六    年      五      月    二十八    日
                              最高法院刑事第四庭
                                  審判長法官  莊  來  成
                                        法官  曾  有  田
                                        法官  王  德  雲
                                        法官  謝  俊  雄
                                        法官  林  永  茂
      右正本證明與原本無異
                                              書  記  官
中      華      民      國    八十六    年      六      月      四      日
